【裁判字號】    95,訴,860
【裁判日期】    951225
【裁判案由】    毒品危害防制條例
【裁判全文】
臺灣士林地方法院刑事判決               95年度訴字第860號
公  訴  人  臺灣士林地方法院檢察署檢察官
被      告  甲○○
                    現於士林看守所
上列被告因毒品危害防制條例案件，經檢察官提起公訴（95年度
毒偵字第1191號）被告於本院準備程序中就被訴之事實為有罪之
陳述，經本院合議庭裁定改由受命法官獨任依簡式審判程序審理
並判決如下：
    主  文
甲○○施用第一級毒品，處有期徒刑陸月，如易科罰金以銀元參
佰元即新台幣玖佰元折算壹日；內有殘餘海洛因之殘渣袋壹個沒
收銷燬，針筒壹支沒收。
    事  實
一、甲○○前經送觀察、勒戒及強制戒治後，於民國95年2 月14
    日強制戒治執行完畢釋放出所，並經臺灣士林地方法院檢察
    署檢察官以95年度戒毒偵字第11號不起訴處分確定。猶不知
    悔改，復於前案強制戒治執行完畢釋放後5年內，又基於施
    用第1 級毒品海洛因之犯意，於95年6 月11日上午11時30分
    許採尿往前回溯5 日內之某時，在台北市○○區○○路2 段
    75巷8 號其住處，施用第1 級毒品海洛因，嗣為警於同日上
    午11時10分許，在臺北市○○區○○路與南京西路口查獲，
    並扣得注射針筒1 支及內有殘餘海洛因之殘渣袋1個。
二、案經臺北市政府警察局大同分局報告臺灣士林地方法院檢察
    署檢察官偵查起訴。
    理  由
一、上揭犯罪事實，業據被告甲○○於本院審理時坦承不諱，而
    被告經警查獲採尿經送臺灣檢驗科技股份有限公司以氣相層
    析質譜分析法鑑驗結果，係呈鴉片類、嗎啡陽性反應，有臺
    灣檢驗科技股份有限公司95年6 月27日編號CH／2006／6047
    4 號濫用藥物尿液檢驗報告，附於偵查卷可稽，另扣案之內
    含殘餘海洛因之殘渣袋經鑑驗呈嗎啡、海洛因反應，有臺北
    市政府警察局大同分局查獲毒品初步鑑驗報告單1 紙附於偵
    查卷內可稽，是被告自白施用第1 級毒品海洛因，應認與事
    實相符，而可採信，前開事實應堪認定。又被告前因施用毒
    品案件，經本院裁定送觀察、勒戒及強制戒治，並於95 年2
    月14日強制戒治執行完畢，有臺灣高等法院被告全國前案紀
    錄表在卷可稽，是被告本次係於觀察、勒戒及強制戒治執行
    完畢釋放後，5 年內再犯本件施用毒品罪，自應依法追訴處
    罰。
二、核被告甲○○所為，係犯毒品危害防制條例第10條第1 項之
    施用第1 級毒品罪。被告因施用第1 級毒品海洛因而持有第
    1 級毒品海洛因，其持有之低度行為為施用之高度行為所吸
    收，不另論罪。按被告行為後，刑法第2 條法律變更適用及
    第41條易科罰金之標準，已於94年1 月7 日經立法院修正三
    讀通過，總統命令公布，於95年7 月1 日施行，該法第2條
    係規範行為後法律變更適用所生新舊法律比較適用之準據法
    ，於新法施行後，應適用新法第2 條第1 項之規定，為「從
    舊從輕」之比較。又按行為後法律有變更者，適用行為時之
    法律。但行為後之法律有利於行為人者，適用最有利於行為
    人之法律，修正後刑法第2 條第1 項定有明文。被告於犯罪
    時之刑法第41條第1 項前段規定：「犯最重本刑為5 年以下
    有期徒刑以下之刑之罪，而受6 個月以下有期徒刑或拘役之
    宣告，因身體、教育、職業、家庭之關係或其他正當事由，
    執行顯有困難者，得以1 元以上3 元以下折算1 日，易科罰
    金。」又修正前罰金罰鍰提高標準條例第2 條（於95年7 月
    1 日修正刪除）規定，就其原定數額提高為100 倍折算1日
    ，則本件被告行為時之易科罰金折算標準，最高得以銀元
    300 元折算1 日，經折算為新臺幣後，應以新臺幣900 元折
    算為1日 。惟95年7 月1 日修正公布施行之刑法第41條第1
    項前段則規定：「犯最重本刑為5 年以下有期徒刑以下之刑
    之罪，而受6 個月以下有期徒刑或拘役之宣告者，得以新臺
    幣1000 元 、2000元或3000元折算1 日，易科罰金。」比較
    修正前後之易科罰金折算標準，以修正前之規定，較有利於
    被告，則應依修正後刑法第2 條第1 項前段，適用修正前刑
    法第41條第1 項前段規定，定其折算標準。爰審酌被告已有
    施用毒品之前科，且經觀察、勒戒及戒治治療程序，仍無法
    戒除毒癮復又觸犯本件犯行，顯示其無戒絕之決心，及施用
    毒品係傷害自身健康，所生危害非鉅，本件犯後被告坦承犯
    行，態度尚屬良好，等一切情狀，量處如主文所示之刑，並
    依修正前刑法第41條第1 項前段諭知易科罰金之折算標準。
    扣案之內有殘餘海洛因之殘渣袋1 個，因海洛因殘渣量微，
    無法分別秤重，顯與毒品無法析離而個別諭知宣告沒收，應
    依同條例第18條第1 項前段規定宣告沒收銷燬之，注射針筒
    1 支係被告所有並供其犯罪所用之物，業據被告供明，爰依
    刑法第38條第1 項第2 款沒收。
三、併辦意旨略謂：被告另於95年7 月17日、95年7 月底、95
    年10月9 日在其住所吸食第1 級毒品海洛因，因與已經起訴
    部分具有接續犯之關係，爰移送本院併予審理云云。惟查：
    按連續數行為而犯同一之罪名，部分之數行為，發生在新法
    施行前者，新法施行後，該部分適用最有利於行為人之法律
    ，若其中部分之一行為或數行為，發生在新法施行後者，該
    部分不能論以連續犯 (最高法院95年第8 次刑事庭會議決議
    意旨參照）；次按接續犯係指如數行為於同時同地或密切接
    近之時地實施，侵害同一之法益，各行為之獨立性極為薄弱
    ，依一般社會健全觀念，在時間差距上，難以強行分開，在
    刑法評價上，以視為數個舉動之接續施行，合為包括之一行
    為予以評價，較為合理，而為包括之一罪（最高法院86年臺
    上字第3295號判例意旨參照）。又所謂行為單數的接續犯應
    具備下列條件：(1)數個接續行為在法律上係該當於同一構成
    要件犯罪事實，僅實現同一之構成要件；(2)數行為係在密接
    時間及密接空間為之；(3)同種類行為之反覆實施；(4)利用同
    一機會為之；(5)基於單一之犯意。本件檢察官移送併辦部分
    ，難謂有時間密接性，難認符合接續犯之要件，亦無集合犯
    之適用，且被告施用第1 級毒品之犯行，係在刑法廢除連續
    犯規定以後始發生者，則其與前揭論罪科刑部分難認係基於
    概括犯意所為，自無連續犯之裁判上一罪關係，此部分既未
    經起訴，與前揭論罪科刑部分復無裁判上一罪關係，尚非本
    院所得併予審究，應退回檢察官另為適法之處理。併此敘明
    。
據上論斷，應依刑事訴訟法第273 條之1 第1 項、第299 條第1
項前段，毒品危害防制條例第10條第1 項、第18條第1 項前段，
刑法第2 條第1 項前段、第11條、第38條第1 項第2 款，修正前
刑法第41條第1 項前段，修正前罰金罰鍰提高標準條例第2 條，
現行法規所定貨幣單位折算新台幣條例第2 條，判決如主文。
本案經檢察官王以文到庭執行職務。
中    華    民    國    95    年    12    月    25    日
                  刑事第三庭法  官  賴邦元
以上正本證明與原本無異。
如不服本判決，應於判決送達後10日內，向本院提出上訴狀。
                            書記官  游意婷
中    華    民    國    95    年    12    月    25    日
附錄本案論罪科刑法條之依據：
毒品危害防制條例第10條
施用第一級毒品者，處 6 月以上 5 年以下有期徒刑。
施用第二級毒品者，處 3 年以下有期徒刑。


司法院資訊處製作；財團法人民間司法改革基金會備份。
